【裁判字號】    92,上更(一),53
【裁判日期】    920617
【裁判案由】    偽造文書
【裁判全文】
臺灣高等法院高雄分院刑事判決          九十二年度上更(一)字第五三號
    上  訴  人
    即自訴人    甲○○
    上  訴  人
    即  被  告  丙○○
          （即謝雅雯）
右上訴人等因被告偽造文書案件，不服臺灣高雄地方法院八十六年度自字第三七六號
中華民國八十七年十二月七日第一審判決（併辦案號：臺灣高雄地方法院檢察署八十
六年度偵字第二三０五九號、八十七年度偵字第七三三七號），提起上訴，本院判決
如左：
      主      文
原判決關於謝雅雯（即丙○○）偽造文書及定執行刑部分撤銷。
謝雅雯（即丙○○）被訴行使偽造私文書部分無罪。
      理      由
一、本件自訴意旨略以：被告謝雅雯（改名為丙○○）因自訴人甲○○、乙○○（乙○○部分未上訴）委託張同裕（經本院八十八年度上訴字第九一六號判處有期徒
    刑四年確定）代為投資外匯買賣，嗣張同裕代甲○○、乙○○操作外匯買賣均已
    虧空殆盡，被告謝雅雯與其未婚男友張同裕因恐甲○○、乙○○知悉上情遭受打
    繫，竟共同基於犯意之聯絡，連續於八十五年九月三十日、八十五年十月三十日
    、八十五年十一月三十日三次偽造以甲○○為帳戶所有人，抬頭為萬通商業銀行
    國外部所製作之外匯買賣交易明細表三紙，於八十五年八月三十一日、八十五年
    九月三十日、八十五年十月三十日、八十五年十一月三十日、八十五年十二月三
    十日、八十六年一月三十一日五次偽造以乙○○為帳戶所有人，抬頭為萬通商業
    銀行國外部所製作外匯買賣交易明細表，放置於甲○○在高雄縣鳳山市○○路廿
    一巷二弄四號十六樓住處之信箱內（乙○○之通訊處亦設於甲○○住處），以行
    使該文書，足生損害於萬通商業銀行、甲○○、乙○○，並先後將萬通商業銀行
    國外部寄送至甲○○前揭信箱內之外匯買賣交易明細表予以抽換。八十六年二月
    間，洪世文前往王足彥出租予張同裕作為鑫裕集團之辦公處所探視王足彥，適因
    王足彥不在，被告謝雅雯與張同裕為招攬洪世文投資外匯，復將其在八十六年一
    月卅一日所偽造以乙○○為外匯買賣名義人之萬通商業銀行國外部外匯買賣交易
    明細表交付洪世文，以行使該偽造之外匯買賣交易明細表，足生損害於萬通商業
    銀行及乙○○；因認被告謝雅雯涉犯刑法第二百十六條、第二百十條之行使偽造
    私文書罪嫌等情。
二、自訴人甲○○及乙○○認被告謝雅雯涉犯行使偽造私文書罪，係以被告謝雅雯為
    同案被告張同裕之未婚妻，於張同裕游說自訴人等投資時，亦在旁幫腔，且八十
    六年三月六日在警局時，自訴人甲○○責問張同裕為何偷打信箱鑰匙開信箱，偷
    取真交易明細表，換上假交易明細表丟入信箱，謝雅雯隨即辯稱他們沒有偷打信
    箱鑰匙，只是用手及夾子將報表夾出來等語，此為在場之王足彥所聽聞，足認被
    告謝雅雯與張同裕有共犯關係等情，為其論據。
三、訊據上訴人即被告丙○○（即謝雅雯）否認有與張同裕共同偽造外匯交易明細表
    ，用以調換真正交易明細表，辯稱：我僅係對張同裕的外匯買賣深具信心，才參
    予投資，並向自訴人等推薦，不知張同裕偽造交易明細表，我在警局並未說「我
    們沒有偷打信箱鑰匙，只是用手及夾子將報表夾出來」的話，我是到警局才知道
    偽造交易明細表之事，王足彥與自訴人甲○○是乾姊弟關係，其證言不實等語。
四、經查：
  (一)共同被告張同裕於原審及本院前審審理時，一再供承：前開外匯買賣交易明細表
    ，係其自己在高雄縣鳳山市○○路廿三號十六樓工作室，利用電腦所偽造，再前
    往甲○○處抽換，謝雅雯不知情等語。證人洪世文於原審雖證稱：謝雅雯與張同
    裕都向我表示買賣外匯很穩定，一直游說我買賣外匯等語（原審一卷第一四五頁
    ），但亦證稱偽造之外匯交易明細表，係張同裕所交付（原審一卷第一四七頁、
    上訴卷一第二三九頁）。被告與張同裕先前雖係已論及婚嫁之男女朋友關係，但
    現已解除婚約，此經二人所陳明，則張同裕應無故為迴護被告，而獨擔刑責之理
    ，其上開陳述，應堪採信。
  (二)證人即出租房屋予張同裕從事外匯買賣辦公處所之王足彥雖證稱：「到派出所時
    ，他們二人（指謝雅雯、張同裕）都表示為怕投資人傷心，才偽造報表，並到甲○○家抽換真報表」，「當時沒有製作筆錄，只有張同裕在假報表上簽名認證」
    （原審一卷第一四五頁），「當時謝雅雯說他們沒有偷打鑰匙，是用夾子把裡面
    的信封夾出來，之後再偽造有賺錢的報表」（本院九十二年三月十日訊問筆錄）
    等語。然此為被告所否認，另證人即共同至高雄縣警察局鳳山分局新甲派出所之
    同案被告謝新北亦證稱：「被告在派出所時，並未說交易明細表是他們從信箱裡
    夾出來的，亦未說與張同裕共同偽造交易明細表，張同裕有說是他自己偽造的」
    等語（本院九十二年五月十五日訊問筆錄）。且被告如有參予偽造外匯買賣交易
    明細表，自訴人甲○○為何未要被告在偽造之外匯買賣交易明細表上簽名認證，
    而僅由張同裕簽名認證之理。是證人王足彥之證言，顯與常情有違，自難為被告
    不利之認定。另證人即當時任職新甲派出所之警員呂仲、邱祺芳及楊義文就當日
    被告在新甲派出所時，是否有表示其與張同裕共同偽造外匯買賣交易明細表，用
    以抽換真正交易明細表一節，均證稱因時隔多年，已不復記憶。邱祺芳另證稱：
    「當天有叫他們在單據（指偽造之外匯買賣交易明細表）上簽名，單據也是他們
    拿走，他們說要私底下和解，所以沒有製作筆錄」等語（本院九十二年三月十日
    訊問筆錄）。卷附之偽造外匯買賣交易明細表，僅有張同裕簽名，其簽名之用意
    ，係表示該交易明細表為其所偽造，故如被告在新甲派出所承認有參予偽造，警
    員或自訴人甲○○應無未要求被告亦在偽造之交易明細表上簽名之可能。是被告
    所辯其在新甲派出所時，始知有偽造交易明細表之事，並未表示與張同裕共同偽
    造等情，應非虛妄。
  (三)此外，又查無確切證據足證被告有自訴人等所指訴之犯行，顯屬不能證明被告犯
    罪。
五、原審論處被告共同行使偽造私文書罪刑，尚有未洽。被告上訴意旨否認犯罪，指
    摘原判決此部分不當，為有理由，應由本院將原判決此部分及定執行刑部分撤銷
    ，諭知被告被訴行使偽造私文書部分無罪之判決。自訴人上訴意旨仍指被告與張
    同裕共同偽造交易明細表，雖無理由，但原判決該部分已撤銷，併予明。
據上論斷，應依刑事訴訟法第三百六十九條第一項前段、第三百六十四條、第三百零
一條第一項，判決如主文。
中    華    民    國     九十二     年       六       月      十七      日
                              臺灣高等法院高雄分院刑事第五庭
                                  審判長法官  吳水木
                                        法官  趙文淵
                                        法官  洪慶鐘
右正本證明與原本無異。
如不服本判決應於收受本判決後十日內向本院提出上訴書狀，其未述上訴理由者，
並得於提起上訴後十日內向本院補提理由書狀（均須按他造當事人之人數附繕本)「
切勿逕送上級法院」。
                                 書記官  彭筱瑗
中    華    民    國     九十二     年       六       月       十九     日
                                                                        Ｋ


司法院資訊處製作；財團法人民間司法改革基金會備份。
